臺北高等行政法院判決
                                      100年度簡字第161號
原      告　聯安保全股份有限公司
代　表　人　李偉鳴（董事長）
訴訟代理人　吳發隆　律師
被      告　勞工保險局
代　表　人　陳益民（總經理）
上列當事人間勞保事件，原告不服行政院勞工委員會中華民國10
0 年1 月14日勞訴字第0990031259號訴願決定，提起行政訴訟，
本院判決如下：
    主  文
原告之訴駁回。
訴訟費用由原告負擔。
　　事實及理由
一、程序事項：
  (一)按司法院於92年9月17日以（92）院台廳行一字第23681號令
    ，略以依行政訴訟法第229 條第2 項之規定，將同條第1 項
    之簡易案件金額（價額）提高為新台幣（下同）20萬元，並
    於93年1 月1 日實施；嗣依99年1 月13日修正公布，同年5
    月1 日施行之行政訴訟法第229 條第1 項規定，簡易案件金
    額（價額）提高為40萬元，合先敘明。
  (二)經查本件原告係因不服被告於99年4 月9 日以保給傷字第09
    960219970 號函（以下簡稱原處分），核定訴外人江品寬所
    請傷病給付按職業傷害辦理而涉訟，其爭執標的之金額為未
    逾40萬元，依行政訴訟法第229 條第1 項第2 款規定，應依
    簡易訴訟程序進行之，併依行政訴訟法第233 條第1 項規定
    ，不經言詞辯論而為判決，先予說明。
二、事實概要：緣江品寬係由原告申報參加勞工保險之被保險人
    ，前以98年11月17日因工作中跌倒致受有「頭部外傷引起之
    右側額葉下腔出血、意識障礙併頭部外傷」等傷害為由，向
    被告申請職業傷害傷病給付。經被告核定所請傷病給付按職
    業傷害辦理，給付自98年11月20日至98年11月26日、98年12
    月26日至99年2 月23日止，共計28,609元。原告不服，以江
    品寬當日並未有至事故地點值勤之記錄，且無法證明其確有
    跌傷事實並非職業傷害為由，向勞工保險監理委員會（以下
    簡稱監委會）申請審議，遭該會以99年7 月9 日99保監審字
    第1550號審定書不予受理，原告仍表不服，提起訴願，亦遭
    決定駁回，遂向本院提起行政訴訟。
三、本件原告主張：
  (一)按「行政機關應依職權調查證據，不受當事人主張之拘束，
    對當事人有利及不利事項一律注意。」、「行政機關為處分
    或其他行政行為，應斟酌全部陳述與調查事實及證據之結果
    ，依論理及經驗法則判斷事實之真偽，並將其決定及理由告
    知當事人。」、「行政法院於撤銷訴訟，應依職權調查證據
    。」、「前條訴訟，當事人主張之事實，雖經他造自認，行
    政法院仍應調查其他必要之證據。」及「當事人主張有利於
    己之事實者，就其事實有舉證之責任。」分別為行政程序法
    第三十六條、第四十三條、行政訴訟法第133條、第134條及
    民事訴訟法第277條所明定。
  (二)次依「勞工保險被保險人因執行職務而致傷病審查準則」第
    八條規定：「被保險人於必要情況下，臨時從事其他工作，
    該項工作如為雇主期待其僱用勞工所應為之行為而致之傷害
    ，視為職業傷害」之反面解釋，如不合上開要件者，即難認
    謂屬「職業傷害」。
  (三)本件被保險人所服務之案場即基隆市「願景天下」社區現場
    主管王正義證述：該案場絕無可能有於凌晨三時換哨之情事
    ，另依中控室值勤日報表之記載凌晨三時係「監控正常」，
    並無支援車道哨之紀錄，江員於99年11月16日且無受傷之紀
    錄。復據原告公司督導該案場之部門副課長沈瑞璟訪談陪同
    江員至基隆長庚醫院就診之同仁林政毅君亦告稱：「99年11
    月17日上午七時下哨時，江員告知我說他頭痛，請我陪同江
    員就醫，我無法證明江員有跌倒」、「當日沒有聽說鄧仁忠
    副組長有要求江員外出巡邏之情事，98年11月17日值哨時有
    遇到鄧仁忠巡邏到車道哨，但沒有看到江員有巡邏到車道哨
    」、「江員受傷時是我通報鄧仁忠副組長、陳禮邦組長及江
    員之母親，且鄧仁忠是經我通知後才知道江員有受傷情事」
    云云；且沈瑞璟曾前往該社區查看監控錄影帶，亦均無江員
    跌傷之畫面，顯見江員所稱「於凌晨四、五時於車道哨受傷
    」及「鄧仁忠有看到」云云之情，確均非事實。
  (四)就被告勞工保險局申請審議案意見書與被保險人江品寬及訴
    外人鄧仁忠、林政毅等三人於臺灣板橋地方法院民事庭之庭
    訊證述比對觀之，其中顯有諸多矛盾與不實之處，確屬難以
    採信。又依勞委會所隸勞工安全衛生研究所公告之台灣國際
    勞雇組織基金會98年2 月1 日「主要國家職業災害認定與補
    償制度」期末報告乙冊，其中第八章「台灣職業災害認定與
    補償制度」之第135 頁中敘述「如被保險人因生病昏厥倒地
    致頭部受傷，即非職業傷害」。是本案請求鈞院向中央健保
    局調閱江品寬之歷年全部就醫紀錄，以期查明江員是否早有
    諸如癲癇精神疾病等宿疾？是否執勤時發作？另江員於本案
    自始至終在何處受傷？如何受傷？均以不清楚略過，卻對於
    何時換哨？與何人換哨？竟記憶清楚，實違常理。本件顯足
    懷疑江品寬非於執行職務時於執勤處所受傷，而係於下班後
    自行外出時受傷所致，難謂屬職業災害。
  (五)按行政機關不得依據虛偽不實之事實而為行政處分，為一般
    社會之常情常理及經驗法則與夫論理法則所明知；乃本件原
    處分機關竟未曾為真實事實之調查，僅憑江員片面之虛偽說
    詞，遽謂本件為「職業傷病」，實顯難謂符合首揭法律之規
    定等情。並聲明求為判決撤銷訴願決定及原處分。
四、被告則以：
  (一)依照勞工保險條例第20條第1 項規定，被保險人在保險有效
    期間發生傷病事故，於保險效力停止後一年內，得請領同一
    傷病及其引起之疾病之傷病給付、失能給付、死亡給付或職
    業災害醫療給付。及同條例第34條規定，被保險人因執行職
    務而致傷害或職業病不能工作，以致未能取得原有薪資，正
    在治療中者，自不能工作之第4 日起，發給職業傷病補償費
    。另依照同條例施行細則第42條、第43條規定略以，投保單
    位應為所屬被保險人辦理請領保險給付手續，但投保單位有
    無法為被保險人提出請領之情事者，被保險人得自行請領。
  (二)原告所屬被保險人江品寬先生於98年12月15日所送傷病給付
    申請書載，其於98年11月17日凌晨3 點左右因支援車道哨，
    故離開中控室前往支援，於支援完畢返回中控室途中，因天
    雨路滑不慎跌倒致「頭部外傷引起輕微的蜘蛛膜下腔出血、
    意識障礙併頭部外傷」不能工作，申請98年11月20日至98年
    11月26日期間職業傷害傷病給付，上開申請書所載事項，業
    已由原告蓋章證明屬實，並經被告核定發給上開期間共7 日
    職業傷害傷病給付。嗣江先生以同一傷病未癒，自行繼續申
    請98年12月26日至99年2 月23日期間職業傷害傷病給付。案
    經被告審查，以據所附99年2 月23日基隆長庚紀念醫院開具
    診斷書之醫囑評估，核定發給上開期間共60日職業傷害傷病
    給付，並於99年4 月9 日以保給傷字第09960219970 號函函
    復在案。原告不服，申請審議，改主張據江先生服務之願景
    天下社區98年11月16日工作日報表載，其當日值晚班(19:00
     -翌日7:00) ，僅21:50 有「支援車道」之紀錄，凌晨3:00
    記載為「監控正常」，且經查該社區值勤日報表工作記錄，
    迄事發當日止，從未有凌晨3 時支援車道哨之規定及記錄，
    故江先生稱於該時段支援車道哨應非事實，而當日陪同其就
    醫之同事林政毅先生亦無法證明其有跌傷；且經查看社區之
    監控錄影，均無江君跌傷畫面，惟社區已無留存該日錄影畫
    面，研判已覆蓋消磁等語。被告為求審慎處理，經派員訪查
    ，據江先生同事林政毅先生於99年5 月14日受訪時告稱，其
    無目擊江先生事故經過，僅於下班後與江先生一同下班時發
    現江先生後腦受傷，而陪同其就醫；另稱「…98年11 月17
    日凌晨3 點因本人執勤時間過久( 本人係值車道哨勤務) 要
    上廁所、休息、進食，故請江君前來支援…江君於該日凌晨
    3 時依本人記憶，確有支援車道哨勤務。…」又據江先生同
    日執勤之同事鄧仁忠先生告稱，「其與江品寬先生共同於B1
    中控室值班，江先生因精神不佳告知本人外出巡邏，…當日
    江先生返回時間較平日為晚，約已至天亮即將關燈，其時應
    已凌晨4 、5 時…」，有訪查紀錄可稽；復經被告洽調江先
    生就診醫院之病歷資料審查，據病歷記載，江先生係於99年
    11月17日凌晨5 點左右於工作場所被人發現，當時江先生意
    識不清並有頭部外傷。案經勞工保險監理委員會以原告主張
    撤銷江先生之職業傷害傷病給付，顯係違背所屬被保險人之
    意思，申請審議核屬程序不合，於99年7 月21日以99保監審
    字第1550號審定書審定不受理。原告不服，仍執前詞續提起
    訴願，案經行政院勞工委員會以勞工保險監理委員會所為不
    受理之審定，經核於法並無不合，於100 年1 月14日以勞訴
    字第0990031259號決定書決定駁回。
  (三)原告不服，續提起本件行政訴訟，理由略以：「(1)本案被保
    險人江員服務之『願景天下社區』中控室執行日報表記載從
    未有凌晨3 點支援車道哨之規定及記錄，江員所述該時段支
    援車道哨並非事實，亦非原告公司所派遣。(2)另據「願景天
    下」社區現場主管王正義證述該案現場無可能於凌晨3 時換
    哨之情事，且依中控室執勤日報表之記載為「監控正常」，
    並無支援車道哨之記錄，且江員於99年11月16日更無受傷之
    記錄。(3)復據同事林政毅告稱：『…我無法證明江員有跌倒
    』、『98年11月17日值哨時有遇到鄧仁忠巡邏到車道哨，但
    無看見江員有巡邏到車道哨』、『江員受傷是我通報鄧仁忠
    副組長、陳禮邦組長及江員之母親，且鄧仁忠是經我通知才
    知道江員有受傷情事』；且經調閱社區監控錄影帶，均無江
    員受傷跌倒之畫面，顯見江員所稱於凌晨4 、5 時於車道哨
    受傷並非事實... 。」。惟查，本案前經被告訪查江先生同
    事林政毅先生，據其告稱其於98年11月17日凌晨3 點確有請
    江品寬先生支援車道哨，且據鄧仁忠先生亦告稱江先生事故
    當日有外出巡邏，有彼等簽章證明之訪查記錄可稽，又原告
    雖訴稱曾訪談林政毅，據稱「沒有聽說鄧仁忠副組長有要求
    江員外出巡邏之情事…沒有看到江員有巡邏到車道哨」、「
    …鄧仁忠是經我通知後才知道江員有受傷情事」另經查看願
    景天下社區監控錄影帶，均無江先生跌傷之畫面…云云，然
    原告未提供上開陳述之具體客觀證據及願景天下社區該日錄
    影畫面以實其說，原告所指並非可採。次查，據江品寬先生
    之就診病歷記載，其受傷地點位於工作場所，受傷時間亦為
    其值勤時間。綜上，原告既無客觀、具體之證據，徒以前詞
    主張江先生98年11年17日並非於執行職務中跌傷，非屬職業
    傷害云云，自屬無稽，從而，江品寬已領之職業傷害傷病給
    付，被告自應予以維持。綜上，被告所為處分於法並無違誤
    等語，資為抗辯。並聲明求為判決駁回原告之訴。
五、本件兩造爭點為：原告提起本件訴訟有無權利保護必要？又
    被告機關核定訴外人江品寬所請傷病給付按職業傷害辦理，
    給付自98年11月20日至98年11月26日、98年12月26日至99年
    2 月23日止，共計28,609元，是否適法？本院查：
（一）按勞工保險條例第20條第1 項規定，被保險人在保險有效
      期間發生傷病事故，於保險效力停止後一年內，得請領同
      一傷病及其引起之疾病之傷病給付、失能給付、死亡給付
      或職業災害醫療給付。及同條例第34條規定，被保險人因
      執行職務而致傷害或職業病不能工作，以致未能取得原有
      薪資，正在治療中者，自不能工作之第4 日起，發給職業
      傷病補償費。另依照同條例施行細則第42條、第43條規定
      略以，投保單位應為所屬被保險人辦理請領保險給付手續
      ，但投保單位有無法為被保險人提出請領之情事者，被保
      險人得自行請領。又勞工保險爭議事項審議辦法第1 條規
      定：「本辦法依勞工保險條例第5 條第3 項規定訂定之。
      」第2 條規定：「投保單位、被保險人、受益人或全民健
      康保險醫事服務機構( 以下均稱申請人) 對勞工保險局(
      以下簡稱勞保局) 下列事項之核定發生爭議時，得依本辦
      法規定申請審議：一、有關被保險人、受益人資格及投保
      事項。二、有關被保險人投保薪資或年資事項。三、有關
      保險費或滯納金事項。四、有關保險給付事項。五、有關
      職業傷病事項。六、有關殘廢等級事項。七、有關職業災
      害診療費用事項。八、其他有關保險權益事項。」第4 條
      第2 項規定：「投保單位得依請求為其所屬被保險人或其
      受益人辦理申請手續，但不得違背被保險人或其受益人之
      意思。」第15條之1 規定：「爭議案件有下列各款情形之
      一者，應為不受理之審定：一、申請書不合法定程式不能
      補正，或經通知補正，逾期不補正者。二、申請審議逾第
      3 條第1 項及第3 項但書所定期間者。三、申請人不符合
      第2 　條之規定者。四、申請人不符合第4 條規定，經通
      知限期補正屆期仍不補正者。五、原核定已不存在者。六
      、對已審定或已撤回之爭議案件重行申請審議者。七、對
      於非行政處分或非第2 條所定事項申請審議者。依前項第
      1 款或第2 款規定而為不受理審定者，如原核定確屬違法
      或不當，勞保局或中央勞工行政主管機關得依職權撤銷或
      變更之。」
（二）次按提起任何訴訟，請求法院裁判，均應以有權利保護必
      要為前提，具備權利保護必要者，其起訴始有值得權利保
      護之利益存在，故又稱為訴之利益，是原告之訴，依其所
      訴之事實，係欠缺權利保護必要者，即屬無訴之利益，在
      法律上顯無理由，行政法院得不經言詞辯論，逕以判決駁
      回之。行政訴訟法第107 條第3 項定有明文。次按「提起
      行政爭訟，須其爭訟有權利保護必要，即具有爭訟之利益
      為前提，倘對於當事人被侵害之權利或法律上利益，縱經
      審議或審判之結果，亦無從補救，或無法回復其法律上之
      地位或其他利益者，即無進行爭訟而為實質審查之實益。
      」，亦經司法院大法官會議著有釋字第546 號解釋可資參
      照。徵之勞工保險條例第1 條「為保障勞工生活，促進社
      會安全，制定本條例；本條例未規定者，適用其他有關法
      律。」規定，可知該條例之立法目的乃為保障勞工生活，
      促進社會安全。又按「被保險人於保險效力開始後停止前
      ，發生保險事故者，被保險人或其受益人得依本條例規定
      ，請領保險給付。」，為勞工保險條例第19條第1 項所明
      定。足見得請求保險給付之權利人乃被保險人或其受益人
      ，至於投保單位則非保險給付之權利人甚明。又勞工保險
      條例第42條之1 規定：「被保險人罹患職業傷病時，應由
      投保單位填發職業傷病門診單或住院申請書…申請診療；
      投保單位未依規定填發者，被保險人得向保險人請領，經
      查明屬實後發給。」。是被保險人罹患職業傷病時，固應
      由投保單位填發傷病給付申請書申請職業傷害傷病給付，
      惟此乃係代被保險人向保險人即被告提出申請，該請領權
      利人仍係被保險人本身，至是否符合職業傷病之請領要件
      ，仍應由權責機關（如被告）予以查明後始給付之，從而
      保險給付是否核准，仍應由主管機關本諸職權而為認定，
      至為灼然。
（三）本件原告僅係勞工保險之投保單位，並非保險給付關係之
      當事人，亦非有請領保險給付權利之人；且投保單位得依
      請求為其所屬被保險人或其受益人辦理申請手續，但不得
      違背被保險人或其受益人之意思，復為勞工保險爭議事項
      審議辦法第4 條第2 項所明定。是原告主張撤銷核給江品
      寬之職業傷害傷病給付，顯係違背所屬被保險人之意思，
      核與勞工保險爭議事項審議辦法第4 條第2 項之規定相悖
      ，據此，原審定機關勞工保險監理委員會依前揭審議辦法
      第15條之1 規定而為不受理之審定，經核於法並無不合。
      況被告機關依被保險人之申請，核定准予所請職業傷害傷
      病給付，全數係由勞工保險基金支出，原告毋庸分擔，自
      未損害其就本件被告核付予被保險人職業傷害醫療保險給
      付之任何權利或法律上之利益。是以，原告僅屬投保單位
      ，依規定代被保險人填發傷病給付申請書申請職業傷害傷
      病給付，既非本件被保險人向被告請求職業傷害醫療保險
      給付之受處分對象，亦未因該處分而須負擔保險給付（本
      件為職業傷害傷病給付）或增加保險費之支出，亦即，其
      未因原處分致其權利或法律上之利益受有損害，難認其有
      何法律上之利害關係，所提本件撤銷訴訟，欠缺權利保護
      必要，無訴之利益，自無從准許。
（四）再查，原告所屬被保險人江品寬於98年12月15日所送傷病
      給付申請書載，其於98年11月17日凌晨3 點左右因支援車
      道哨，故離開中控室前往支援，於支援完畢返回中控室途
      中，因天雨路滑不慎跌倒致「頭部外傷引起輕微的蜘蛛膜
      下腔出血、意識障礙併頭部外傷」不能工作，乃申請職業
      傷害傷病給付，上開申請書所載事項，業已由原告蓋章證
      明屬實（有該申請書附原處分卷第1 頁可稽）並經被告核
      定發給上開期間共7 日職業傷害傷病給付。嗣被保險人江
      品寬以同一傷病未癒，自行繼續申請98年12月26日至99年
      2 月23日期間職業傷害傷病給付。案經被告審查，以據所
      附99年2 月23日基隆長庚紀念醫院開具診斷書之醫囑評估
      ，核定發給上開期間職業傷害傷病給付，並於99年4 月9
      日以保給傷字第09960219970 號函函復在案。原告不服，
      申請審議，改主張據江品寬服務之願景天下社區98年11月
      16日工作日報表載，其當日值晚班(19:00- 翌日7:00) ，
      僅21:50 有「支援車道」之紀錄，凌晨3:00記載為「監控
      正常」，且經查該社區值勤日報表工作記錄，迄事發當日
      止，從未有凌晨3 時支援車道哨之規定及記錄，故江先生
      稱於該時段支援車道哨應非事實，而當日陪同其就醫之同
      事林政毅先生亦無法證明其有跌傷；且經查看社區之監控
      錄影，均無江君跌傷畫面，惟社區已無留存該日錄影畫面
      ，研判已覆蓋消磁云云；被告為求審慎處理，經派員訪查
      ，據江品寬同事林政毅於99年5 月14日受訪時告稱，其無
      目擊江先生事故經過，僅於下班後與江先生一同下班時發
      現江先生後腦受傷，而陪同其就醫；另稱「…98年11月17
      日凌晨3 點因本人執勤時間過久( 本人係值車道哨勤務)
      要上廁所、休息、進食，故請江君前來支援…江君於該日
      凌晨3 時依本人記憶，確有支援車道哨勤務。…」又據江
      先生同日執勤之同事鄧仁忠告稱，「其與江品寬先生共同
      於B1中控室值班，江先生因精神不佳告知本人外出巡邏，
      …當日江先生返回時間較平日為晚，約已至天亮即將關燈
      ，其時應已凌晨4 、5 時…」，有訪查紀錄附原處分卷附
      件內可稽；復經被告洽調江品寬就診之長庚醫療財團法人
      基隆長庚紀念醫院之病歷資料審查，據病歷記載，江品寬
      係於99年11月17日凌晨5 點左右於工作場所被人發現，當
      時江品寬意識不清並有頭部外傷，有該醫院病歷資料（診
      療資料摘錄表）附原處分卷附件2 內可稽。從而，本件既
      經被告訪查江品寬同事林政毅，據其告稱其於98年11月17
      日凌晨3 點確有請江品寬支援車道哨，且據同日執勤同事
      鄧仁忠亦告稱江先生事故當日有外出巡邏屬實，是被告機
      關以原處分核定訴外人江品寬所請傷病給付按職業傷害辦
      理，洵屬有據。原告雖訴稱曾訪談林政毅，據稱「沒有聽
      說鄧仁忠副組長有要求江員外出巡邏之情事…沒有看到江
      員有巡邏到車道哨」、「…鄧仁忠是經我通知後才知道江
      員有受傷情事」另經查看願景天下社區監控錄影帶，均無
      江先生跌傷之畫面…云云，然原告未提供上開陳述之具體
      客觀證據及願景天下社區該日錄影畫面以實其說，原告主
      張尚非可採。次查，據江品寬之就診病歷記載，其受傷地
      點位於工作場所，受傷時間亦為其值勤時間。綜上，原告
      既無客觀、具體之證據，徒以前詞主張江品寬98年11年17
      日並非於執行職務中跌傷，非屬職業傷害云云，尚難採據
      。
六、綜上所述，原處分認事用法，並無違誤；訴願決定遞予維持
    ，亦無不合，原告起訴請求撤銷訴願決定及原處分，為無理
    由，應予駁回。又本件係適用簡易訴訟程序，爰不經言詞辯
    論逕為判決。
七、本件事證已臻明確，原告聲請向中央健康保險局調閱江品寬
    之歷年全部就醫紀錄，欲明江品寬是否早有癲癇精神疾病等
    宿疾？是否執勤時發作？依上說明，核無必要。兩造其餘攻
    擊、防禦方法，經核與判決之結果不生影響，無庸逐一論述
    ，併予敘明。
八、據上論結，本件原告之訴為無理由，爰依行政訴訟法第233
    條第1 項、第98條第1 項前段，判決如主文。
中　　華　　民　　國　　100 　年　　6 　　月　　22　　日
                        臺北高等行政法院第三庭
                                      法  官　   許瑞助
上為正本係照原本作成。
本件以訴訟事件所涉及之法律見解具有原則性者為限，始得於本
判決送達後20日內向本院提出上訴狀並表明上訴理由，如已於本
判決宣示後送達前提起上訴者，應於判決送達後20日內補具上訴
理由（均按他造人數附繕本），且經最高行政法院許可後方得上
訴。
中　　華　　民　　國　　100 　年　　6 　　月　　22　　日
                                      書記官     李淑貞